【裁判字號】    92,訴緝,519
【裁判日期】    921128
【裁判案由】    偽造文書等
【裁判全文】
臺灣臺中地方法院刑事判決                        九十二年度訴緝字第五一九號
    公  訴  人  臺灣臺中地方法院檢察署檢察官
    被      告  乙○○  女  二.
右列被告因偽造文書等案件，經檢察官提起公訴（九十二年度偵字第六八一三號），
本院合議庭裁定由受命法官獨任進行簡式審判程序，本院判決如左：
    主  文
乙○○連續行使偽造私文書，足以生損害於他人，處有期徒刑肆月，如易科罰金，以
參佰元折算壹日。信用卡申請書中正卡聲請人親筆中文簽名欄內偽造之「甲○○」署
押壹枚與如附表所示之特約商店存根聯上偽造之「甲○○」署押共貳枚，均沒收之。
    事  實
一、乙○○利用前曾為甲○○代辦信用卡而取得其國民身分證影本之機會，竟基於偽
    造私文書持以行使與意圖為自己不法所有之概括犯意，於民國九十一年六月間某
    日，未得甲○○之同意或授權，在台中縣太平市○○路○段五七三號住處內，偽
    簽「甲○○」之署押（即簽名）一枚於信用卡申請書中之正卡聲請人親筆中文簽
    名欄內，而偽造信用卡申請書一份後並連同前開甲○○之身分證影本，以郵寄方
    式持向新竹國際商業銀行股份有限公司（以下簡稱新竹商銀）申請核發信用卡，
    致使新竹商銀之職員陷於錯誤，而於九十一年六月二十日核發郵寄交付信用卡一
    張（卡號：0000000000000000）予乙○○，足以生損害於甲○
    ○及新竹商銀。迨乙○○取得前開信用卡後，其復即承前開概括犯意，先於九十
    一年七月一日開卡準備使用後，再於同日在如附表編號一所示之家樂福台中市崇
    德店內，於前開信用卡背面簽名欄偽簽「甲○○」之署押（簽名）一枚後；其即
    自九十一年七月一日起，持前開信用卡向如附表所示之各特約商店，連續以偽造
    「甲○○」署押（即簽名）各一枚於供確認持卡人身分之簽帳單上（均為一式二
    聯複寫，其中一聯為持卡人存根聯，由顧客即消費持卡人保存，另一聯則為特約
    商店存根聯，由特約商店保存以持向如附表所示之收單銀行提示請款，復由新竹
    商銀付款予收單銀行，再由收單銀行付款予特約商店），並交付持以行使之方式
    ，使前開特約商店人員陸續陷於錯誤，而交付如附表所示其佯購之物品，復讓如
    附表所示之收單銀行等陷於錯誤，認該署押為合法持卡人所為授權發卡銀行付款
    之具體指示而付款予前開各特約商店，復由新竹商銀墊付消費款項，足以生損害
    於發卡銀行即新竹商銀、前開收單銀行、甲○○及前開各特約商店。
二、案經甲○○、新竹商銀訴請臺灣臺中地方法院檢察署檢察官偵查起訴。
    理  由
一、前揭事實業據被告乙○○於警訊時及本院審理時坦承不諱，並經證人丙○○、甲
    ○○、何伯仁等證述明確，復有信用卡申請書、消費明細表、簽帳單及新竹商銀
    九十二年五月二十一日竹商銀卡險字第０九二０五三三九號函附於本院卷可稽。
    本件事證明確，被告犯行洵堪認定。
二、按在信用卡背面簽名欄簽名，單純自形式上觀察，即足以表示信用卡之簽名者於
    信用卡有效期限內有權使用該信用卡之辨識及證明，並非依習慣或特約表示一定
    用意之證明，性質上係屬刑法第二百十條之私文書（最高法院八十八年度台上字
    第五七三０號判決參照）；又以信用卡為交易工具之交易行為，不論特約商店所
    使用之簽帳單係一式三聯或一式二聯，持卡人在特約商店已填妥交易標的及金額
    等應記載事項之簽帳單上簽名，即係表示持卡人承認有此交易行為之意思，該簽
    帳單之每一聯，自均屬有關權利義務證明之私文書，不因其用途不同而有異（最
    高法院八十九年度台上字第五八二０號判決參照）；而信用卡申請書，係表示申
    請人與發卡銀行間之權利義務關係，與前開信用卡背面簽名欄簽名、簽帳單等均
    為法律所規定之私文書無疑。再按刑法第二百十條所稱之「偽造」，係指無製作
    權之人冒用他人名義製作文書而言；被告無製作權而冒用被害人甲○○名義製作
    前開信用卡申請書、簽帳單與於前開信用卡背面簽名欄簽名等行為，屬「偽造」
    之行為，亦堪認定。而被告偽造前開信用卡申請書後交予發卡銀行憑以聲請核發
    前開信用卡；又於前開信用卡背面簽名欄冒簽被害人甲○○名字後，持向如附表
    所示各特約商店刷卡消費；另其偽造前開各簽帳單後，交還各特約商店其中一聯
    ，堪認均已就前開所偽造文書之內容有所主張，屬刑法第二百十六條之「行使」
    行為。另按刑法第二百十條所稱之「足以生損害於公眾或他人」，以有損害之虞
    為已足，不以實際發生損害為要件（最高法院四十三年度台上字第三八七號判例
    參照）；查信用卡交易過程，係持卡人向特約商店提示信用卡，由持卡人在簽帳
    單上簽名，確認交易之標的及金額，再由特約商店核對該信用卡之有效性及持卡
    人之同一性無訛後，特約商店即將該簽帳單送交收單銀行請款，另由收單銀行轉
    知發卡銀行撥款，而被告使如附表所示各特約商店誤認其係合法持卡人，而同意
    其消費並交付財物，使收單銀行審核發生錯誤，而後由真正發卡銀行新竹商銀墊
    付消費款項，或由特約商店、發卡銀行承擔損失，並使被偽造之持卡人甲○○有
    受訴追求償之虞，客觀上自足以生損害於發卡銀行即新竹商銀、如附表所示之收
    單銀行、甲○○及如附表所示之各特約商店；又被告偽造前開信用卡申請書及於
    前開信用卡背面簽名欄冒簽被害人甲○○名字之犯行，亦足以生損害於發卡銀行
    即新竹商銀與甲○○，則被告前開所為，亦與刑法第二百十六條、第二百十條之
    行使偽造私文書罪構成要件該當。復按刑法第三百三十九條第二項之詐欺得利罪
    ，以得財產上不法之利益為要件，若詐得現實之財物，即與財產上不法之利益有
    別，應屬同條第一項詐欺取財罪之範圍（最高法院二十五年度非字第一一九號判
    例參照）；則被告冒用被害人甲○○名義至如附表所示各特約商店刷卡消費，係
    施用詐術使各該特約商店陷於錯誤，誤以其為原持卡人而同意其刷卡消費，並藉
    此詐得如附表所示之財物，被告所為自與刑法第三百三十九條第一項之詐欺取財
    罪構成要件相當（台灣高等法院八十九年度法律座談會研討結果參照）。又被告
    施用詐術使新竹商銀核發前開信用卡，亦屬詐欺取財行為。
三、核被告所為，係犯刑法第二百十六條、第二百十條行使偽造私文書及同法第三百
    三十九條第一項詐欺取財罪。公訴意旨認被告前開各詐欺所為係犯刑法第三百三
    十九條第二項之詐欺得利罪，尚有未洽，惟起訴基本事實相同，爰依法變更起訴
    法條。查被告於前開信用卡申請書、信用卡背面簽名欄、簽帳單上偽造署押之行
    為，均係偽造私文書之部分行為，而其偽造私文書之低度行為復為行使之高度行
    為所吸收，均不另論罪。又查被告先後多次之行使偽造私文書、詐欺取財犯行，
    均時間緊接，犯罪構成要件相同，顯係基於概括犯意反覆為之，均屬連續犯，依
    刑法第五十六條之規定，應各論以一罪，並均加重其刑。再查被告所犯連續行使
    偽造私文書、詐欺取財二罪間，有方法結果之牽連關係，依刑法第五十五條後段
    之規定，應從一重之連續行使偽造私文書罪處斷。復查公訴人起訴事實漏未敘及
    被告前開於信用卡背面簽名欄偽造「陳文秀」署押一枚並持以行使之犯行，然此
    部分與起訴部分有連續犯或牽連犯之裁判上一罪關係，應為起訴效力所及，本院
    自得併予審究。公訴人雖對被告具體求刑有期徒刑七月，然經本院審酌被告不思
    以正當方法獲取財物之犯罪動機、目的、手段及其所詐得財物價值、持前開信用
    卡消費次數等所生損害與被告犯罪後坦承犯行之態度等一切情狀，認以量處如主
    文所示之刑，並諭知易科罰金之折算標準，以資懲儆為適當。
四、至被告所偽造之前開信用卡申請書，因業已交付予新竹商銀，已非被告所有，且
    亦非違禁物，則尚不得依刑法第三十八條之規定宣告沒收；惟前開信用卡申請書
    （偵查卷第二十五頁所示）中正卡聲請人親筆中文簽名欄內偽造之「甲○○」署
    押一枚，應依刑法第二百十九條之規定，不問屬於犯人與否，宣告沒收。又前開
    偽造信用卡一張，雖係被告所有供本件犯罪所用之物，然被告已將之剪毀丟棄而
    不存在，業據被告供述在卷，爰不另宣告沒收。末查被告於如附表所示各特約商
    店消費之前開信用卡簽帳單，均為一式二聯複寫，其中一聯為持卡人存根聯，由
    顧客即消費持卡人保存，另一聯則為特約商店存根聯，由特約商店保存以持向收
    單銀行提示請款，均業如前述。而被告所持之持卡人存根聯均已丟棄而滅失不存
    在，業據被告供明在卷，更參酌被告早無繳付消費款項之打算，其當無留存前開
    簽帳單之必要，堪認被告所持之持卡人存根聯均已滅失不存在，爰不宣告沒收。
    而前開特約商店存根聯（如附表所示）共二張，均非被告所有，無從宣告沒收；
    惟其上偽造之「甲○○」署押共二枚，因無法證明業已滅失而不存在，不問屬於
    犯人與否，均應依刑法第二百十九條之規定宣告沒收。
五、據上論斷，應依刑事訴訟法第二百七十三條之一第一項、第二百九十九條第一項
    前段、第三百條，刑法第五十六條、第二百十六條、第二百十條、第三百三十九
    條第一項、第五十五條後段、第四十一條第一項前段、第二百十九條，罰金罰鍰
    提高標準條例第一條前段、第二條，判決如主文。
中      華      民      國      九十二    年    十一    月    二十八    日
                                臺灣臺中地方法院刑事第十一庭
                                        法  官    陳  卿  和
右正本證明與原本無異。
如不服本判決，應於送達後十日內向本院提出上訴狀（須附繕本），上訴於臺灣高等
法院臺中分院。
                                        書記官
中      華      民      國      九十二    年    十一    月    二十八    日
附表：
編號  消費日期  消費金額  特約商店    消費財物    收單銀行    簽帳單聯數
一    91.07.00  00000元   家樂福股份  黃金項鍊    中國信託商      二
                          有限公司台  一條        業銀行股份
                          中市崇德店              有限公司
二    91.07.20  777元     丁丁藥局    嬰兒用品    萬通商業銀      二
                          台中市精    奶粉、尿布  行股份有限
                          武路店                  公司
【附錄本案論罪科刑法條全文】
刑法第二百十六條：
行使第二百十條至第二百十五條之文書者，依偽造、變造文書或登載不實事項或使登
載不實事項之規定處斷。
刑法第二百十條：
偽造、變造私文書，足以生損害於公眾或他人者，處五年以下有期徒刑。
刑法第三百三十九條：
意圖為自己或第三人不法之所有，以詐術使人將本人或第三人之物交付者，處五年以
下有期徒刑、拘役或科或併科一千元以下罰金。
以前項方法得財產上不法之利益或使第三人得之者，亦同。
前二項之未遂犯罰之。


司法院資訊處製作；財團法人民間司法改革基金會備份。
